【裁判字號】    95,抗,146
【裁判日期】    951114
【裁判案由】    拍賣抵押物
【裁判全文】
臺灣臺南地方法院民事裁定               95年度抗字第146號
再抗告人  甲○○
上列再抗告人因與相對人華南商業銀行股份有限公司間拍賣抵押
物事件，對於中華民國95年10月27日本院第二審裁定，提起再抗
告，本院裁定如下：
    主  文
再抗告駁回。
再抗告程序費用新臺幣壹仟元由再抗告人負擔。
    理  由
一、本件再抗告意旨略以：本院臺南簡易庭95年度拍字第1020號
    民事裁定，相對人華南商業銀行股份有限公司主張對於第三
    人謝茂裕有借款本金新臺幣（下同）4,600,000元，及利息
    、違約金之債權，但事實上此借款一直有在支付利息，故本
    金才會減少，相對人不能驟然聲請拍賣抵押物裁定，影響再
    抗告人權益，為此提起再抗告，請求廢棄本院95年10月27日
    第二審裁定（下稱原裁定）等語。
二、按除非訟事件法第45條前二項之情形外，對於抗告法院之裁
    定再為抗告，僅得以其適用法規顯有錯誤為理由，並經原法
    院之許可者為限；前項許可，以原裁定所涉及之法律見解具
    有原則上重要性者為限；同法第45條第3項、第4項定有明文
    。次按第一項之上訴或抗告，為裁判之原法院認為應行許可
    者，應添具意見書，敘明合於前項規定之理由，逕將卷宗送
    直接上級法院；認為不應許可者，應以裁定駁回其上訴或抗
    告；非訟事件法第45條第5項準用民事訴訟法第436條之3第3
    項亦定有明文。
三、經查：
  (一)按扺押權人，於債權已屆清償期而未清償者，得聲請法院拍
    賣抵押物，就其賣得價金而受清償；民法第873條第1項定有
    定有明文。是抵押權人依此項規定聲請拍賣抵押物係屬非訟
    事件，法院所為准駁之裁定，無確定實體法上法律關係存否
    之性質，於債權及抵押權之存否無既判力，故袛須其抵押權
    已經依法登記，且債權已屆清償期而未受清償，法院即應為
    准許拍賣抵押物之裁定，至對於此項法律關係有爭執之人，
    為求保護其權利，不妨提起訴訟，以求解決，不得僅依抗告
    程序聲明其爭執，並據為廢棄拍賣抵押物裁定之理由（最高
    法院51年10月8日民刑庭總會決議(三)參照）。又按抵押權人
    聲請拍賣抵押物，在一般抵押，因必先有被擔保之債權存在
    ，而後抵押權始得成立，故祇須抵押權已經登記，且登記之
    債權已屆清償期而未受清償，法院即應准許之。惟最高限額
    抵押，抵押權成立時，可不必先有債權存在，縱經登記抵押
    權，因未登記已有被擔保之債權存在，如債務人或抵押人否
    認先已有債權存在，或於抵押權成立後，曾有債權發生，而
    從抵押權人提出之其他文件為形式上之審查，又不能明瞭是
    否有債權存在時，法院自無由准許拍賣抵押物（最高法院71
    年台抗字第306號判例參照）。惟若依抵押權人提出之文件
    為形式上之審查，倘能明瞭抵押權人主張有債權存在，且債
    權已屆清償期而未受清償，並非全然無據時，則依上開說明
    ，法院仍應為准許拍賣抵押物之裁定。至對於此項法律關係
    有爭執之人，為求保護其權利，不妨提起訴訟，以求解決，
    尚不得僅依抗告程序而為實體法律關係之爭執，並據為廢棄
    拍賣抵押物裁定之理由。
  (二)本件相對人華南商業銀行股份有限公司主張其對於第三人謝
    茂裕有借款本金4,600,000 元及利息、違約金之債權，第三
    人謝茂裕並提供原裁定主文所示之不動產於91年11月8日為
    相對人華南商業銀行股份有限公司設定最高限額5,520,000
    元第一順位抵押權，且經依法登記，該債權又已屆清償期而
    未受清償，嗣第三人謝茂裕將原裁定主文所示之不動產所有
    權於92年7月8日移轉登記予第三人方來進，嗣第三人方來進
    於95年2月16日又將上開不動產所有權移轉登記予再抗告人
    ，有相對人華南商業銀行股份有限公司所提出之個人購車及
    購屋貸款契約2件、增補契約暨申請書1件、增補契約1件、
    放款應收利息及明細查詢申請單2件、抵押權設定契約書、
    他項權利證明書、土地登記簿謄本等為證，可徵相對人華南
    商業銀行股份有限公司主張系爭最高限額抵押權所擔保之債
    權存在，且債權已屆清償期而未受清償。本院因認原審法院
    據此准許相對人華南商業銀行股份有限公司拍賣抵押物之聲
    請，依上開說明，並無不當，而裁定駁回再抗告人之抗告。
    再抗告人雖仍執陳詞指摘原裁定不當，惟其爭執者係屬抵押
    權所擔保債權金額究為多少，即對實體法上法律關係有所爭
    執，業經本院於原裁定理由中敘明再抗告人不得僅依抗告程
    序而為實體法律關係之爭執，其應另行起訴，以求解決。
  (三)從而，再抗告人所陳各節，核與適用法規顯有錯誤無涉，亦
    無所涉及之法律見解具有原則上重要性之情事，再抗告人對
    於原裁定再為抗告，即與非訟事件法第45條第3項、第4項規
    定不符，參照同法條第5項準用民事訴訟法第436條之3第3項
    規定，其再為抗告，不應許可，應予裁定駁回其再抗告。並
    確定再抗告費用新臺幣1,000元由再抗告人負擔。
四、爰依非訟事件法第46條、第45條第5項、第21條第2項、第24
    條第1項，民事訴訟法第436條之3第3項、第495條之1第1項
    、第444條第1項前段、第78條，裁定如主文。
中    華    民    國    95    年    11    月    14    日
                  民事第五庭    審判長法  官  高榮宏
                                      法  官  童來好
                                      法  官  鄭彩鳳
以上正本係照原本作成。
如對本裁定抗告須於裁定送達後10日內向本院提出抗告狀。
中    華    民    國    95    年    11    月    15    日
                                      書記官  凌昇裕


司法院資訊處製作；財團法人民間司法改革基金會備份。
